臺灣高等法院刑事判決　　　　　 96年度重上更(四)字第153號
上　訴　人
即　被　告　甲○○
上列上訴人因違反著作權法等案件，不服臺灣臺北地方法院91年
度訴字第1180號，中華民國92年8月7日第一審判決（起訴案號：
臺灣臺北地方法院檢察署91年度偵字第4277號），提起上訴，本
院判決後，經最高法院第4次發回更審，本院判決如下：
    主  文
原判決撤銷。
甲○○共同以犯明知為侵害著作權之物，意圖營利而交付之方法
侵害他人之著作權為常業，累犯，處有期徒刑壹年壹月；減為有
期徒刑陸月又拾伍日。扣案如附表二、附表三、附表四編號1、2
、3、附表七之(一)、七之(二)1至20所示之物及光碟目錄陸本，均沒
收。
    事  實
一、甲○○於民國（下同）89年間，因違反著作權法等案件，經
    台灣台北地方法院判處有期徒刑4月，於90年10月5日執行完
    畢。嗣仍在臺北市○○○路○段60巷2號開設瑪琍行電視遊樂
    器專賣店（以下稱瑪琍行）。
二、如附表一編號一、二及附表五所示之商標圖樣，分別業經日
    商新力電腦娛樂股份有限公司（下稱新力公司）、日商思奎
    爾有限公司，下稱思奎爾公司）及日商任天堂股份有限公司
    （下稱任天堂公司）向我國經濟部中央標準局（現改制為智
    慧財產局）申請註冊核准，取得指定使用於如附表一、五所
    示商品名稱、分類之商標專用權，迄於91年2月4日仍在專用
    期間。附表二所示之電腦程式著作，係新力公司於西元2002
    年1月1日所創作發行，依91年1月1日在我國管轄區域內生效
    之世界貿易組織（WTO）與貿易有關之智慧財產權協定，應
    受我國著作權法之保護；附表六所示之電腦程式著作，則為
    任天堂公司所創作，其中六之(一)部分之著作，符合在我國境
    內首次發行，已依74年7月10日修正之著作權法第17條規定
    ，向我國申請著作權註冊，六之(二)部分之著作，為依81年6
    月10日修正著作權法第4條規定在我國首次發行或在日本發
    行30日內在我國發行，均受我國著作權法之保護。
三、甲○○於前案執行完畢90年10月5日以後，猶不知悔改，自
    90年11月7日起與姓名年籍不詳，綽號「小賴」之成年男子
    ，基於共同及概括之犯意，意圖營利，由「小賴」以寄賣之
    方式，提供由不詳姓名之人，於不詳時地所擅自重製之(一)侵
    害附表二所示，新力公司享有電腦程式著作權之附表二（即
    附表四編號4）名稱之遊戲光碟片（此部分則自91年1月1日
    起，餘自90年10月30日起）；(二)仿冒使用相同於附表一編號
    一所示新力公司之註冊商標，於如附表三所示之遊戲光碟片
    內，經由電視遊樂器之操作執行，即於螢幕上出現上開商標
    ；(三)仿冒使用相同於附表一編號二所示之思奎爾公司註冊商
    標，於如附表四所示之編號1、2、3遊戲光碟片之外包裝；
    (四)侵害附表六所示任天堂公司享有電腦程式著作權，及於外
    包裝（紙盒、卡匣或標帖）上仿冒使用相同於附表五所示任
    天堂公司之註冊商標，於如附表七之(一)、七之(二)1至20所示
    之卡匣等侵害著作權、仿冒註冊商標之物（其中附表七之(一)
    、七之(二)1至20所示之卡匣，所仿冒之註冊商標及侵害之著
    作權態樣、名稱，均詳如附表七之冒用商標圖樣或\及電腦
    程式著作欄所載）。甲○○並提供其所有之光碟目錄在瑪琍
    行內供顧客選購，先後以每片新台幣（下同）60元（即附表
    三之PS遊戲光碟）、350元（即附表二、附表四編號1、2、3
    之PS2遊戲光碟）、任天堂遊戲卡匣每片700元之價格（寄賣
    之成本價依序分別為35元、200元或300元及500元），出售
    予不特定之顧客牟利，以此方式侵害新力公司、思奎爾公司
    及任天堂公司之著作權、商標專用權，並以之為常業。並於
    上開販賣行為同時，分別在包裝紙、包裝盒或卡匣上，使用
    上開各該商標之商標圖樣，且該等仿冒商品透過電視遊樂器
    執行時，在電視畫面亦出現各該商標之商標圖樣。又該等仿
    冒光碟片及卡匣透過電視遊樂器執行，在電視畫面上並會出
    現新力公司、思奎爾公司及任天堂公司製造或授權之字樣，
    足以表示該等光碟片及卡匣係上開公司所生產之用意之準私
    文書。仍持以販賣交付後藉以行使該等準私文書，足以生損
    害於新力公司、思奎爾公司及任天堂公司。
四、經警於91年2月4日14時50分許在上址查獲，當場扣得甲○○
    所有之光碟目錄6本及「小賴」所有之如附表二（即附表四
    編號4）、附表三、附表四編號1、2、3、附表七之(一)、七之
    (二)1至20所示之光碟片、卡匣等物。
五、案經日商新力公司、思奎爾公司、任天堂公司，分別訴由內
    政部警政署保安警察大隊第二總隊第一大隊第一中隊移送及
    台灣台北地方法院檢察署檢察官偵查起訴。
    理  由
壹、程序部分：
    證人林秋萍於警詢中之證詞，固未經具結，惟並無證據證明
    其於警詢中有陳述不自由之情狀，且其業經原審及本院更三
    審再予分別傳喚作證，則本院當互稽其三次之證詞，就警詢
    中之證詞，於原審未詰問之處，且為證明被告之犯罪事實有
    關之事項，依刑事訴訟法第159條之2規定意旨，亦得為證據
    。另偵查卷內之估價單係警方持搜索票在被告店內扣得，亦
    經合法取得，且被告對該證據之證據能力，亦無爭執，當亦
    有證據能力。
貳、實體部分：
一、訊據上訴人即被告甲○○坦承有前開販賣盜版光碟或卡帶之
    事實，惟矢口否認有賴以維生之常業犯行，且原審量刑過重
    ；再伊與告訴人新力公司與任天堂公司業已和解，請求緩刑
    之宣告云云。
二、然查：
(一)、被告上開販買侵害告訴人新力公司、思奎爾公司及任天堂公
    司商標專用權及著作財產權商品及行使偽造準私文書之行為
    ，業據其於警詢及偵查中，自白不諱，供述「警方所查獲的
    盜版光碟片及盜版任天堂卡匣及目錄6本是一位綽號「小賴
    」的拿到我店裡來寄賣的」、「售價PS2每片賣350元、PS每
    片賣60元」、「盜版遊戲光碟及卡匣成本，PS2每片成本200
    元、PS每片成本35元。任天堂卡匣成本不一，每片大約賣70
    0元左右」、「所開設瑪琍行電視遊樂器專賣店內，販售盜
    版遊戲光碟片及卡匣，通常客人會到店內訂購後，再以郵寄
    方式寄交客人」、「PS2一張賺50元」、「PS一張賺25元」
    、「任天堂一片賺200元」、「賣給到店裡來買的不特定人
    士」（見91年度偵字第4277號卷第6頁背面、第7頁、第63頁
    、第64頁）。並經告訴代理人洪宗聖律師、廖國昌律師指訴
    綦詳，另證人林秋萍於警詢、原審法院訊問及本院更三審理
    中，也證述其曾於91年1月22日至瑪琍行翻閱扣案遊戲目錄
    後，向被告購買盜版之新力公司遊戲光碟等情屬實（見原審
    卷第193頁、第194頁），又其在本院更三審審理中證稱：其
    在警詢中所證購買之METAL GEAR SOLID2及在原審中所購PS2
    ，名稱不同，但係同一產品等語（見本院更三審96年4月25
    日審判筆錄）。並有上開盜版之遊戲光碟、遊戲卡匣【如附
    表二、附表三、附表四編號1、2、3、附表七之(一)、七之(二)1
    至20所示】、目錄6本等扣案，及載有顧客稱呼、商品名稱
    、價款、日期等之估價單27張附卷可稽。其有販賣新力公司
    、思奎爾公司遊戲光碟或卡匣甚明。
(二)、附表一編號一、二，及附表五所示之商標圖樣，分別業經新
    力公司、思奎爾公司及任天堂公司向我國經濟部中央標準局
    （現改制為智慧財產局）申請註冊核准，取得指定使用於如
    附表一、五所示商品名稱、分類之商標專用權，迄於91年2
    月4日仍在專用期間，有各該中華民國商標註冊證影本足佐
    （見偵查卷第11頁、第16頁至第23頁、第91頁）。
(三)、附表二所示之電腦程式著作，係新力公司於2002年1月1日所
    創作發行，有著作物發行資料可憑（見偵查卷第105頁至第
    107頁）。該著作依法於日本取得著作權保護，同時依我國
    著作權法第4條之規定，外國人之著作得依經立法院決議通
    過之條約或協定，受我國著作權法之保護；而我國自91年1
    月1日加入世界貿易組織（WTO），依WTO與貿易有關之智慧
    財產權協定（TRIPS）第3條國民待遇原則之規定，就智慧財
    產權之保護，每一會員給予其他會員國民之待遇，不得低於
    其給予本國國民之待遇。因此，上開著作依自91年1月1日在
    我國管轄區域內生效之世界貿易組織（WTO）與貿易有關之
    智慧財產權協定，應受我國著作權法之保護。
(四)、附表六所示之電腦程式著作，為任天堂公司所創作，其中六
    之(一)部分之著作，已據該公司依74年7月10日修正之著作權
    法第17條規定，向我國申請著作權註冊，有內政部著作權執
    照及任天堂公司申請註冊時所檢附著作在中華民國境內首次
    發行之相關文件可參（見偵查卷第24頁至29頁、原審卷第55
    頁至第119頁）。依74年7月10日之修正著作權法第17條規定
    ：「外國人之著作合於左列各款之一者，得依本法申請著作
    權註冊：一、於中華民國境內首次發行者。二、依條約或其
    本國法令、慣例，中華民國人之著作得在該國享受同等權利
    者。前項註冊之著作權，著作權人享有本法所定之權利。但
    不包括專創性之音樂、科技或工程設計圖形或美術著作專集
    以外之翻譯。前項著作權人為未經認許成立之外國法人，對
    於第38條至第44條之罪得為告訴或提起自訴。但以依條約或
    其本國法令、慣例，中華民國人之著作得在該國享受同等權
    利者為限。」是舊著作權法既採註冊保護主義，附表六之(一)
    著作已依法註冊取得我國舊著作權主管機關內政部所核發之
    著作權執照，該等著作之著作財產權於我國自受保護。另日
    本昭和45年5月6日（即西元1970年，民國59年）著作權法第
    6條規定：「著作物符合以下各項規定的受本法保護：(1)日
    本國民（根據本國法令設立的法人及包括在國內有主要事務
    所的法人）的著作物；(2)最初在國內發行的著作物（包括最
    初在本法規定以外的地方進行發行的，從該發行日30日以內
    在日本國內發行的作品）；(3)前２項所揭示的以外，根據條
    約本國負有保護義務的著作物。」是依該法條第2項，我國
    國民之著作凡在日本首次發行、或在我國發行後30日內在日
    本發行者，均受日本著作權法之保護。又日本自1899年7月1
    5日起即為伯恩公約之會員國，依據伯恩公約第3條「受保障
    之著作人」第1項第2款：「本公約之保障適用於左列之情節
    ：(1)聯盟國國民之著作，不論業已發行與否。(2)非聯盟國國
    民，但其著作首次發行於聯盟國之一領土之內，或同時首次
    發行於聯盟國及非聯盟國領土之內。」同條第4項「30天之
    內於二以上國家首次發行者，該著作即為同時在各該國發行
    。」是依該公約之精神，我國國民之著作首次在日本發行，
    或同時在我國、日本首次發行者，併屬日本著作權法第6條
    第(3)項保護之範圍。依我國與日本符合伯恩公約著作權相互
    保護之精神，及我國舊著作權法之註冊保護主義，附表六之
    (一)部分所示之電腦程式著作在我國即應受著作權法保護。至
    附表六之(二)部分所示之電腦程式著作，係該附表所示之日期
    於日本發行後30日內於我國發行，或於日本及我國同步發行
    ，有卷附之進口報單、統一發票等文件可考（見原審卷第12
    0頁至第144頁）。依87年1月21日修正之著作權法第4條規定
    ：「外國人之著作合於下列情形之一者，得依本法享有著作
    權。但條約或協定另有約定，經立法院議決通過者，從其約
    定︰一、於中華民國管轄區域內首次發行，或於中華民國管
    轄區域外首次發行後30日內在中華民國管轄區域內發行者。
    但以該外國人之本國，對中華民國人之著作，在相同之情形
    下，亦予保護且經查證屬實者為限。二、依條約、協定或其
    本國法令、慣例，中華民國人之著作得在該國享有著作權者
    。」是日本之著作物如於中華民國管轄區域內首次發行，或
    於中華民國管轄區域外首次發行後30日內在中華民國管轄區
    域內發行者，在我國亦受著作權法之保護（參照內政部81年
    8月8日台內著字第8115249號函、內政部83年9月24日台
    內著字第8320487號函及最高法院90年度台非字第67號判決
    ）。
(五)、扣案之遊戲光碟片、卡匣等物，經本院上訴審勘驗結果：附
    表二名稱之遊戲光碟片，有如附表二所示新力公司之電腦程
    式著作；附表三所示之遊戲光碟片內，經由電視遊樂器之操
    作執行，於螢幕上出現使用相同於附表一編號一所示新力公
    司之註冊商標；附表四所示之編號1、2、3遊戲光碟片之外
    包裝，有使用相同於附表一編號二所示之思奎爾公司註冊商
    標；附表七之(一)、七之(二)1至20所示之卡匣，有附表七「冒
    用商標圖樣或\及電腦程式著作欄」一欄所示附表六之電腦
    程式著作，及於外包裝（紙盒、卡匣或標帖）上使用相同於
    附表五所示任天堂公司之註冊商標等情，有勘驗筆錄可稽（
    見本院上訴字卷第93頁至第116頁）。按商標之使用係指為
    行銷之目的，將商標使用於商品或其包裝、容器、標帖、說
    明書價目表或其他類似物件上。而持有、陳列或散布，使用
    於同一商品或類似商品，若附加相同或近似於他人註冊商標
    圖樣於商品之包裝、容器、說明書、價目表上，應即受他人
    商標專用權效力所拘束。透過電磁作用，如以遊樂器、光碟
    機、電腦主機之操作為媒介，始於電視或電腦螢幕前出現商
    標圖樣者，其標示型態足資一般商品購買人認識其表彰商品
    之來源者，解釋上應認屬於行為時商標法第6條第1項所稱之
    其他類似物件之範疇。又該等仿冒光碟片及卡匣透過電視遊
    樂器執行，在電視畫面上並會出現新力公司、思奎爾公司及
    任天堂公司製造或授權之字樣，足以表示該等光碟片及卡匣
    係上開公司所生產之用意之準私文書。
(六)、被告雖於本院審判中再辯以：PS2遊戲光碟片是以前的員工
    陳冠宇拿來寄放云云。所謂PS2遊戲光碟片（即附表二、附
    表四編號1、2、3部分）係員工陳冠宇所寄放云云，經原審
    法院傳喚證人陳冠宇無著（見原審卷第188頁、第189 頁）
    ，且被告於本院準備程序中供稱：陳冠宇好像去大陸，沒回
    台灣，捨棄詰問等語（見本院卷第17頁）。再被告已於偵查
    中明確證稱由「小賴」寄賣等語，若真係工讀生陳冠宇寄放
    ，殊無理由，被告能將該物品賣出，而知成本價及賣價若干
    ，詳如被告於警詢及偵查中所供。亦見該扣案之證物顯非陳
    冠宇所寄放之物至明，堪可信扣案之證物，顯係被告於警詢
    中初次所供「小賴」寄賣為真正。本件待證事實已明，核亦
    無再作無益調查之必要。況被告前即因販賣盜版之告訴人新
    力公司、思奎爾公司等公司之遊戲光碟片，遭警查獲起訴判
    刑，有原法院90年訴字第12 4號判決影本足稽，本次再犯同
    類型之罪，並參以其所販售之價格較之於真品價格顯不相當
    （見警聲搜卷第3頁反面、第4頁背面、第4277號偵查卷第7
    頁）等情，當已明知上開扣案之光碟片、卡匣等物，為屬侵
    害他人著作權、商標專用權之物甚明。
(七)、至於被告自何時起販賣盜版之PS、PS2光碟片及任天堂之卡
    匣等物，依證人林秋萍於警詢中所證，其於90年11月23日前
    去台北市○○○路○段60巷2號之瑪琍行購買盜版遊戲光碟片
    （該光碟片）放置在店內正後方房間內，並將盜版遊戲光碟
    目錄放在櫃檯後方架子上，若顧客欲購買時，才從架子上取
    下供顧客挑選，於91年1月22日再次前往發現該店仍繼續販
    售盜版光碟，並以250元購得Metal Gear Solid2，該店為規
    避取締，未開立發票及收據。另該名證人於原審結證，我看
    目錄挑選2、3片。（見原審卷第193頁）再該名證人於本院
    更三審結證：90年11月買1次（第一次去二天），91年1月買
    1次（第2次去1天），第一次買PS、PS2都有，買的時候有照
    相，並庭呈相片二張附卷；而第一次買時伊亦有作備忘錄，
    所以記得，因為店家怕警方查緝，他看是女生才賣我等語。
    （見該審卷第91至92頁）而被告於警詢、偵查中亦供：警方
    所搜到之訂貨單上所記載的編號，是客人依目錄上之編號所
    抄下，通常客人會到店內訂購，再以郵寄方式寄交客人。警
    方查獲之數張估價單，上署名萬達翁先生，其目的地是金門
    縣金城鎮，郵寄物品包括PS、PS2、ＧＢ卡匣，這些東西是
    我請小弟到郵局寄的，小弟不知情。（見偵查卷第7、64 頁
    ），復有多紙估價單，其中90年10月30日之估價單上載有PS
    ，單價35元，91年2月3日之估價單亦載有PS，單價35元，90
    年11月7日之估價單載有PS，單價35元，ＧＢ（Ｇame Boy）
    100合1、108合1、95合1、82合1之遊戲卡匣，單價各為750
    元、780元、780元、800元，90年12月3日之估價單載有ＧＢ
    （Ｇame Boy）82合1之遊戲卡匣，單價為780元，90年12月2
    5日之估價單載有ＧＢ（Ｇame Boy）94合1之遊戲匣，單價
    為600元，核與附表七之(一)編號2、5、6、7、14、22、26之
    遊戲匣相符。及91年1月29日估價單載有PS，單價35元及各
    紙上亦均有ＧＢ（卡匣之意）之數量及價格或ＧＢＡ三國志
    等遊戲光碟名稱（見偵查卷第45至49頁）。至於被告所辯該
    估價單非賣光碟云云，惟與其警詢中之供述不符，且就其所
    自白之PS光碟其賣35元，與估價單之紀錄亦相符合；至於被
    告於偵查中所供其寄給萬達翁自90年12月到1月，共3、4次
    云云，惟本院認以估價單上之日期最先為90年10月30日，且
    有多紙估價單，而每紙之金額最少9千多元，大部分均上萬
    元以上，殊不可能在90年10月30日所開立之估價單自90年12
    月才將貨品寄送。綜上被告所供及證人林秋萍所證暨卷附之
    估價單，顯見被告於90年10月30日即有出售本案之盜版光碟
    或卡匣之情事，惟新力公司如附表二所示之著作權發行日為
    91年1月1日，故本院認定附表二被告犯行自91年1月1日起，
    而其餘犯行自90年11月7日起迄案發時即91年2月4日止。
(八)、被告所辯其非常業犯，其以賣精品玩具為業。然按刑法上所
    謂常業犯，指反覆以同種類行為為目的之社會活動之職業性
    犯罪而言，至於犯罪所得之多寡，是否恃此犯罪為唯一之謀
    生職業，則非所問，縱令兼有其他職業，仍無礙於該常業犯
    罪之成立。被告所經營之瑪琍行電視遊樂器專賣店主要係以
    販售電腦遊戲軟體、組件為業，且扣案之光碟及卡匣數量龐
    大，並製有目錄供顧客挑選盜版遊戲軟體使用，而以被告所
    販賣之盜版光碟、卡匣之成本價與出售價相差亦大，亦見其
    獲利豐，被告明知該等商品為侵害著作權之物，仍以同一種
    類之行為販售而交付予不特定之人，顯有反覆實施以同類侵
    害著作權為目的之行為，應係以販賣侵害他人著作權之重製
    物為常業。
(九)、綜上所述，被告所辯，為事後翻異飾卸之詞，不足採信。其
    事證明確，犯行堪以認定，應予依法論科。
三、論罪之依據：
(一)、查被告行為後，刑法部分條文業經修正公布，並均於95年7
    月1日施行。修正後刑法第2條第1項規定：「行為後法律有
    變更者，適用行為時之法律。但行為後之法律有利於行為人
    者，適用最有利於行為人之法律。」，此係規範行為後法律
    變更所生新舊法律比較適用之準據法，於修正刑法施行後，
    應適用修正後刑法第2條第1項規定之「從舊從輕」之原則為
    比較。被告行為後，著作權法分別於92年7月9日、93年9月1
    日、95年5月30日、96年7月11日（此次之修正無涉及被告犯
    行）修正。被告以販賣侵害他人著作權之重製物為常業之行
    為，行為時舊法第94條、第93條第3款、第87條第2款之以犯
    明知為侵害著作權之物，意圖營利而交付之方法侵害他人之
    著作權為常業罪，處1年以上7年以下有期徒刑，得併科新台
    幣45萬元以下罰金。92年7月9日修正法律改為第94條第1項
    、第91條之1第1項、第3項以犯意圖營利而以移轉所有權之
    方法散布重製物為光碟者，而侵害他人之著作財產權為常業
    罪，處1年以上7年以下有期徒刑，得併科新台幣30萬元以上
    ，3百萬元以下罰金。93年9月1日修正之法律改為94條第1項
    、第91條之1第2項、第3項以犯明知係侵害著作財產權之重
    製為光碟而散布為常業罪，處1年以上7年以下有期徒刑，得
    併科新台幣30萬元以上，3百萬元以下罰金。而95年5月30日
    修正之著作權法刪除了第94條常業犯之規定，依裁判時著作
    權法既已刪除常業犯之規定，則被告所犯上述各罪應依多次
    犯行數罪併罰之規定即應分論併罰。此刪除雖非犯罪構成要
    件之變更，但顯已影響行為人刑罰之法律效果，自屬法律有
    變更，仍以行為時法較有利於行為人。經比較新舊法結果，
    依刑法第2條第1項，即應適用行為時（即92 年7月9日修正
    前）之著作權法第94條之規定。另按行為時著作權法刪除著
    作權法第98條有關沒收之規定，92年7月9日修正後著作權法
    雖又回復增訂，然按從刑附屬於主刑，仍應依主刑所適用之
    法律（最高法院95年度第8次刑事庭會議決議參照），因此
    ，關於本件扣案物之沒收，仍應依回歸適用刑法第38條關於
    沒收之規定，附此敘明。又關於著作權法訴追條件之規定，
    行為時（即92年7月9日修正前）著作權法第100條規定：「
    本章之罪，須告訴乃論。但第94條及第95條第1款之罪，不
    在此限。」，92年7月9日修正著作權法第100條規定：「本
    章之罪，須告訴乃論。但犯第91條第3項、第91條之1第3項
    及第94 條之罪，不在此限。」，95年5月30日修正（95年7
    月1日施行）著作權法第100條則規定：「本章之罪，須告訴
    乃論。但犯第91條第3項及第91條之1第3項之罪，不在此限
    。」（93年9月1日、96年7月11日修正之著作權法就上開條
    文則未修正，附此敘明），不問行為時法、中間法、裁判時
    法之規定，本件被告所犯違反著作權法之犯行，均為非告訴
    乃論之罪，本院均得予以審理，無新舊法比較之問題，附此
    敘明。再被告行為後，商標法分別於91年5月29日、92年5月
    28日修正，其中91年5月29日修正商標法時，就該法第62條
    第1款、第63條之規定並未更動；92年5月28日修正（同年11
    月28日施行）之商標法，原商標法第62條第1款之罰則，業
    已修正為商標法第81條第1款，法定本刑均為3年以下有期徒
    刑、拘役、或科或併科新臺幣20萬元以下罰金。原商標法第
    63條明知為前條商品而販賣、意圖販賣而陳列、輸出或輸入
    者，處1年以下有期徒刑、拘役或科或併科新臺幣5萬元以下
    罰金。條次變更為第82條，修正為明知為前條商品而販賣、
    意圖販賣而陳列、輸出或輸入者，處1年以下有期徒刑、拘
    役或科或併科新臺幣5萬元以下罰金。經比較新舊法結果，
    並無有利不利之問題，應適用行為時之修正前之商標法。
(二)、又修正後刑法刪除第56條連續犯之規定，此刪除雖非犯罪構
    成要件之變更，但顯已影響行為人刑罰之法律效果，自屬法
    律有變更。本件被告連續販賣仿冒商標商品、行使偽造私文
    書之犯行（詳如後述），依修正前即行為時之規定，應依第
    56條連續犯之規定論以一罪；依修正後之刑法既已刪除連續
    犯之規定，則所犯上述各罪應依數罪併罰之規定分論併罰。
    依新法第2條第1項規定，比較新、舊法結果，仍應適用較有
    利於被告之行為時法律即舊法論以連續犯（最高法院95 年
    第8次刑事庭會議決議參照）。再刑法第28條共犯規定，雖
    將舊法之「實施」修正為「實行」，其中「實施」一語，涵
    蓋陰謀、預備、著手及實行之概念在內，其範圍較廣；而「
    實行」則著重於直接從事構成犯罪事實之行為，其範圍較狹
    ；且倘比較結果對被告並無較為有利，即應依刑法第2條第1
    項前段之規定，適用行為時之法律，方為適法（最高法院96
    年度台上字第934號、第1037號、第2566號判決意旨參照）
    。本件被告係基於共同犯罪之意思而參與犯罪構成要件行為
    之犯罪，不論新法、舊法，均構成共同正犯，上述刑法第28
    條之修正內容，對被告並無較為有利，依刑法第2條第1項前
    段之規定，應適用行為時即修正前刑法第28條規定。又刑法
    第47條原規定：「受有期徒刑之執行完畢，或受無期徒刑或
    有期徒刑一部之執行而赦免後，5年以內再犯有期徒刑以上
    之罪者，為累犯，加重本刑至二分之一。」，修正後刑法第
    47條第1項規定：「受徒刑之執行完畢，或一部之執行而赦
    免後，五年以內故意再犯有期徒刑以上之罪者，為累犯，加
    重本刑至二分之一」。比較修正前、後該條之規定，可知修
    正前有關累犯之成立，不以再犯之罪係故意犯罪為限，然修
    正後之規定，則以再犯故意犯（不包括過失犯）為成立累犯
    之要件，新舊法就此範圍既有變動，自屬犯罪後法律有變更
    ，而非僅屬純文字修正，應有新舊法比較之適用（最高法院
    96年度台上字第934號、第1037號、第1323號判決意旨參照
    ）。比較新、舊法結果，本件被告於有期徒刑執行完畢5年
    內故意再犯本件有期徒刑以上之罪，不論依修正前之刑法第
    47條，或修正後刑法第47條第1項之規定，均構成累犯，上
    述刑法第47條之修正內容，對被告等並無較為有利，依刑法
    第2條第1項前段之規定，應適用行為時即修正前刑法第47條
    之規定。另刑法第55條關於想像競合犯之規定，修正後增列
    第55條但書，乃法理之明文化，非法律之變更，並無有利或
    不利之情形，自不生新舊法比較之問題，應依一般法律適用
    原則，適用裁判時法（最高法院95年度第21次刑事庭會議決
    議參照）。又刑法第38條關於沒收之規定雖亦有修正，惟修
    正後對被告並無有利或不利之情形，自不生新舊法比較之問
    題，應逕依裁判時即修正後刑法第38條之規定，附此敘明。
(三)、有關被告行為時商標法第63條法定或科或併科新台幣5萬元
    以下罰金，行為時著作權法第94條法定得併科新台幣45萬元
    以下罰金部分，其中最低罰金刑部分，修正前刑法第三十三
    條第五款規定：「罰金：一元（銀元）以上。」，而依罰金
    罰鍰提高標準條例規定，就72年6月26日前修正之刑法部分
    條文罰金數額提高10倍，其後修正者則不提高倍數。而刑法
    第33條第5款自72年6月26日迄94年2月2日修正公布（95年7
    月1日施行），期間並未修正，再依現行法規所定貨幣單位
    折算新臺幣條例規定，以銀元1元折算新臺幣3元，則修正前
    最低罰金數額即為新台幣30元。修正後刑法第33條第5款規
    定：「罰金：新臺幣1千元以上，以百元計算之。」修正後
    最低罰金刑即為1千元，自應以修正前之規定有被告。
(四)、又按光碟之電磁紀錄本身無法直接以感官理解，必須透過視
    訊轉化過程，始能顯現聲音、影像、符號，故法律將之擴張
    為文書之概念，於刑法第220條第2項規定，以錄音、錄影或
    電磁紀錄，藉機器或電腦之處理所顯示之聲音、影像或符號
    ，足以為表示其用意之證明者，以文書論。而文書之行使，
    每因文書性質、內容之不同而異；就電磁紀錄而言，祇須藉
    由機器或電腦處理，即足以表示其文書之內容，行為人將偽
    造之光碟（電磁紀錄）藉由機器或電腦處理時，已有使用該
    偽造之準私文書而達於行使之程度，固不待言；其因販賣而
    交付之情形，因買受者亦已達於可隨時使用該光碟之狀態，
    無待販賣者更有所主張，應認於交付時，即與行使無異。如
    同販賣翻印他人著作出版物（連同著作物之底頁、依出版社
    所載著作人、發行人、印刷者等一併翻印）圖利者，於交付
    偽造之著作物時，即已構成行使偽造準私文書罪，無須就該
    偽造著作物之內容更有所主張。本件被告於販賣前揭仿冒且
    有新力公司及思奎爾公司所標示對外表示該光碟產品係該公
    司所生產用意之證明文字，其因販賣而交付時，因買受者已
    達於可隨時使用該光碟之狀態，無待被告更有所主張，即與
    行使無異（參照最高法院台上字第595號判決意旨）。
(五)、被告就販賣仿冒商標交付侵害他人著作權之電腦遊戲程式光
    碟片、卡匣為常業一行為，並藉以行使該準私文書，足以生
    損害於告訴人等，核其所為，係犯修正前行為時著作權法第
    94條第3款之以犯明知為侵害著作權之物，意圖營利而交付
    之方法，侵害他人之著作權為常業罪。行為時商標法第63條
    之販賣仿冒商品罪。刑法第216條、第210條、第220條第2項
    行使偽造準私文書罪。被告與成年男子「小賴」間有犯意之
    聯絡及行為之分擔，為共同正犯。先後多次違反商標法及行
    使偽造準私文書之犯行，均時間緊接，方法相同，且犯構成
    要件相同之罪名，顯係基於概括之犯意反覆為之，應依修正
    前刑法第56條連續犯規定各以一罪論，並加重其刑。被告就
    前開事實欄所述附表七之(一)、七之(二)1至20違反著作權法、
    商標法及行使偽造準私文書等三罪間，係一行為觸犯數罪名
    ，為想像競合犯，應從較重常業侵害著作權罪處斷。被告有
    如事實欄所載之論罪科刑及執行情形，有本院被告全國前案
    紀錄表足據，其於前案有期徒刑執行完畢後，5年以內再犯
    本件有期徒刑以上之罪，為累犯，應依刑法第47條第1項之
    規定遞加重其刑。被告自90年11月7日以後起至同年12月29
    日止之犯罪行為，雖未據檢察官起訴，然與其經起訴有罪之
    犯行間，有常業犯之實質上一罪（違反著作權法部分）及連
    續犯之裁判上一罪（違反商標法及偽造文書部分）關係，本
    院自應併予審判。
四、公訴意旨另以：
(一)、被告另於前揭時地販賣如附表三、四、七之(一)、(二)所示之遊
    戲光碟片、卡匣等物，侵害(一)新力公司之「PlayStation」
    註冊商標，及附表三、除附表二（即附表四編號4）、附表
    四編號1、2、3以外所示遊戲光碟片之著作權；(二)附表四編
    號1、2、3 所示光碟片之思奎爾公司著作權；附表七之(二)編
    號21、22、23等卡匣之任天堂著作權、商標權，因認被告此
    部分，亦涉有違反著作權法及商標法等罪嫌。惟查：本院上
    訴審勘驗結果，附表四除編號1、2、3所示之遊戲光碟片其
    外包裝侵害及思奎爾公司之商標專用權，及編號4（即附表
    二）之遊戲光碟片侵害及新力公司之著作權外，其餘附表四
    所示之物並未有侵害及新力公司商標專用權及著作權；附表
    三亦無侵害新力公司之著作權。又附表七之(二)編號21、22、
    23等卡匣，並未發現有侵害任天堂公司之商標權及著作權，
    業如前述。此部分犯罪尚屬不能證明，因公訴人起訴認與前
    開有罪部分，為實質上一罪或連續犯之裁判上一罪關係，依
    法無庸另為無罪之諭知。
(二)、被告另有販賣盜版之告訴人新力公司「XI（sai）骰子方塊
    」遊戲光碟，而侵害告訴人新力公司該項電腦程式著作之著
    作財產權、該公司就「XI（sai）及四方立體圖」註冊取得
    之第00000000號商標專用權，以及行使偽造準私文書之行為
    。惟本件並無盜版之「XI（sai）骰子方塊」遊戲光碟扣案
    ，告訴人新力公司亦未就此項產品提出告訴，此部份犯罪應
    屬不能證明，因公訴人認與前揭論罪科刑部分，有常業犯之
    實質上一罪及連續犯之裁判上一罪關係，亦不用另為無罪之
    諭知。
五、原審對被告為有罪科刑之判決，固非無見，惟查：(一)附表四
    除編號1、2、3所示之遊戲光碟片其外包裝侵害及思奎爾公
    司之商標專用權，及編號4（即附表二）之遊戲光碟片侵害
    及新力公司之著作權外，其餘附表四所示之物並未有侵害及
    新力公司商標專用權及著作權；又附表七之(二)編號21、22、
    23等卡匣，亦未發現有侵害任天堂公司之商標權及著作權，
    此經本院前審勘驗明確，有勘驗筆錄足佐，並經告訴代理人
    具狀陳明在卷（見本院上訴字卷第117頁至第124頁）。原審
    並未調取扣案物逐一勘驗認定，遽依檢察官起訴書之記載，
    謂被告另有侵害新力公司其他商標權、著作權及思奎爾公司
    之著作權等事實【見原判決事實欄一之(一)、(二)、(三)】，尚有
    未合。(二)被告於警詢係供認扣案物由「小賴」寄賣等語，卷
    查並無由被告向「小賴」販入之具體事證，原判決認係被告
    向「小賴」購入，其認定之事實即與卷證有所不符。(三)被告
    犯罪後，著作權法於93年9月1日第二度修正及商標法業經修
    正，原判決不及比較新舊法律之適用，尚有不合。(四)被告已
    與告訴人任天堂公司及新力公司達成和解，依序賠償新台幣
    15萬元、12萬元，有和解書在卷可按，原審未及審酌資為量
    刑參考，亦有未洽。(五)被告犯行在96年4月24日之前，且並
    無不得減刑之情況，原審未及適用96年7月16日制定生效之
    中華民國96年罪犯減刑條例第2條第1項第3款、第7條之規定
    ，減其宣告刑2分之1，亦有不合。被告上訴意旨，仍執前詞
    ，否認或飾卸犯罪，固無可取。惟原判決既有可議，自屬無
    可維持，應由本院將原判決撤銷改判。爰審酌被告因一己之
    私利，意圖營利而持有交付侵害商標權、著作權之盜版電腦
    遊戲程式光碟片、卡匣等物，侵害他人之智慧財產權，影響
    社會經濟、法律秩序及我國保護智慧財產權之國際形象，並
    審酌其犯罪之時間、程度及犯後態度等一切情狀，量處如主
    文第2項所示之刑，以示懲儆。再被告犯行在96年4月24日之
    前，且並無不得減刑之情況，應適用96年7月16日制定生效
    之中華民國96年罪犯減刑條例第2條第1項第3款、第7條之規
    定，減其宣告刑2分之1，亦如主文第二項所示。
六、扣案附表三、附表四編號1、2、3所示仿冒商標之遊戲光碟
    片，及附表七之(一)、七之(二)1至20所示同時侵害商標權及著
    作權之卡匣，依商標法第83條規定，不問屬於犯人與否，應
    予以宣告沒收。扣案如附表二（即附表四編號4），及其餘
    附表七之(一)、七之(二)1至20所示僅侵害著作權之物，暨光碟
    目錄6本，均為共犯「小賴」所有供本案犯罪所用之物，業
    據被告於偵查中供明，而所謂「屬於犯人所有之物得沒收」
    包括共犯所有之物在內，爰依刑法第38條第1項第2款諭知沒
    收。再本件被告甫於前案受有期徒刑之執行完畢（90年10月
    5日），再犯本案之同一情節及相同之罪名，為累犯，足見
    其不知悔改，且不合緩刑宣告之要件，本院即無從為緩刑之
    宣告。
據上論斷，應依刑事訴訟法第369條第1項前段、第364條、第299
條第1項前段，行為時（即92年7月9日修正前）著作權法第94條
、第93條第3款、第87條第2款，行為時（即92年5月29日修正前
）商標法第63條，刑法第2條第1項前段、刑法第11條、第28條、
第216條、第210條、第220條第2項、刑法第55條、第38條第1項
第2款，修正前刑法第28條、第56條，第47條，中華民國96年罪
犯減刑條例第2條第1項第3款、第7款，判決如主文。
本案經檢察官呂文忠到庭執行職務。
中　　華　　民　　國　　96　　年　　12　　月　　27　　日
 　　      　　　 刑事第十四庭   審判長法　官　 沈宜生
                                       法　官　 蔡聰明
                                       法　官　 林秀鳳
以上正本證明與原本無異。
如不服本判決，應於收受送達後十日內向本院提出上訴書狀，其
未敘述上訴之理由者並得於提起上訴後十日內向本院補提理由書
（均須按他造當事人之人數附繕本）。
                                       書記官   高士童
中　　華　　民　　國　　96　　年　　12　　月　　27　　日
附錄：本案論罪科刑法條全文
修正前行為時著作權法第93條第3款
有下列情形之一者，處二年以下有期徒刑，得併科新台幣十萬元
以下罰金︰
三、以第87條各款方法之一侵害他人之著作權者。
修正前行為時著作權法第87條第2款
有下列情形之一者，除本法另有規定外，視為侵害著作權或製版
權︰
二、明知為侵害著作權或製版權之物而散布或意圖散布而陳列或
    持有或意圖營利而交付者。
修正前行為時著作權法第94條
以犯第91條、第92條或第93條之罪為常業者，處一年以上七年以
下有期徒刑，得併科新台幣四十五萬元以下罰金。
刑法第210條
偽造、變造私文書，足以生損害於公眾或他人者，處五年以下有
期徒刑。
刑法第216條
行使第210條至第215條之文書者，依偽造、變造文書或登載不實
事項或使登載不實事項之規定處斷。
刑法第220條
在紙上或物品上之文字、符號、圖畫、照像，依習慣或特約，足
以為表示其用意之證明者，關於本章及本章以外各罪，以文書論
。
行為時（即92年5月28日修正前）商標法第63條
明知為前條商品而販賣、意圖販賣而陳列、輸出或輸入者，處一
年以下有期徒刑、拘役或科或併科新臺幣五萬元以下罰金。
